臺灣高雄地方法院民事判決　　　　　　　94年度訴字第1678號
原　　　告　國防部軍備局生產製造中心第205廠
法定代理人　乙○○
訴訟代理人　楊水柱律師
複　代理人　程高雄律師
被　　　告　聚富科技有限公司
法定代理人　甲○○
當事人間給付重購價差額事件，本院於民國94年9月19日言詞辯
論終結，判決如下：
    主  文
被告應給付原告新台幣柒拾柒萬柒仟壹佰貳拾元，及自民國九十
四年七月十一日起至清償日止，按年息百分之五計算之利息。
訴訟費用由被告負擔。
本判決於原告以新台幣貳拾伍萬玖仟元供擔保後得假執行。
    事  實  及  理  由
一、原告主張：被告於民國93年1 月28日向原告標得「5.56公釐
    槍彈底火採購案」，約定採購總價為0000000 元，被告應於
    93年8 月1 日前交付前開底火，交付時亦應提供比對用之合
    格發射藥60公斤，兩造並於同年2 月3 日簽訂前開採購案契
    約（下稱系爭契約）。詎被告無法提供前開底火、發射藥，
    竟於93年7 月27日向原告發函要求解除系爭契約，原告不得
    已始於93年8 月23日以可歸責於被告無法履行契約為由解除
    系爭契約，並於94年6 月21日重新招標採購，致重新採購總
    價達0000000 元，增加重購差價777120元等情。爰依民法第
    260 條規定、系爭契約第11條約定。聲明：除假執行供擔保
    金額外，如主文所示。
二、被告則以：因美國發生911 恐怖攻擊事件，飛機及貨船均不
    願載運軍火，被告始無法提供底火、發射藥，應屬不可歸責
    於被告之事由致不能履行契約等語，資為抗辯。聲明：原告
    之訴駁回。
三、兩造不爭執事項：
（一）被告於93年1 月28日向原告標得「5.56公釐槍彈底火採購
      案」，約定採購總價為0000000 元，被告應於93年8 月1
      日前交付前開底火，交付時亦應提供比對用之合格發射藥
      60公斤，兩造並於同年2 月3 日簽訂系爭契約。
（二）被告無法提供前開底火、發射藥，於93年7 月27日向原告
      發函要求解除系爭契約，原告於93年8 月23日以可歸責於
      被告無法履行契約為由解除系爭契約。
（三）如本院認為原告請求給付重購價差價為有理由，被告同意
      重購價差價為777120元。
（四）本件經行政院公共工程委員會審議判斷，認為被告不能履
      行系爭契約，係屬可歸責於被告之事由所致，該判斷並已
      確定在案。
四、茲兩造於本院審理中協商爭點為：被告無法提供前開底火、
    發射藥，是否屬於可歸責於被告之事由？原告據此解除系爭
    契約是否合法？
（一）經查，系爭契約除約定原告採購總價、被告交付底火等項
      外，並約明被告應於交付底火時，一併提供比對用之合格
      發射藥乙節，業如前述。堪認被告提供比對用之合格發射
      藥乙事，為系爭契約之重要事項，若未予交付，自屬無法
      履行契約，合先敘明。次查，911 事件後，飛機或貨船並
      非不願載運發射藥，僅係需增加運費以專機或專船方式運
      輸乙節，有被告發文予原告之93年7 月1 日聚富高字第93
      07011 號函記載：「九一一恐怖攻擊事件後，有關易燃爆
      裂物等管制品之交運規定從嚴，…（發射藥）需以專機或
      專船方式運輸，如此一來運費所費不貲…」（本院卷第13
      頁）等語在卷可按。足認被告若願意增加運費以專機或專
      船方式運輸發射藥，並非無法履行，已徵被告所辯云云，
      難予採信。從而，被告未提供發射藥予原告，顯屬可歸責
      於己之事由致無法履行系爭契約。再查，被告於93年1 月
      28日向原告標得「5.56公釐槍彈底火採購案」，兩造並於
      同年2 月3 日簽訂系爭契約乙節，業如前述。而按美國發
      生911 恐怖攻擊事件係90年9 月11日乙節，為被告所自認
      ，復屬公眾所知之事實，堪予認定。顯見被告投標、簽訂
      系爭契約等事均係在911 事件發生2 年餘後為之。衡情，
      國際間如確實存在911 事件發生後，飛機及貨船不願載運
      底火、發射藥之情事，自為被告所悉，並於訂約前納入評
      估。倘被告於評估後，仍然決定投標，因而得標者，自不
      得再以911 事件資為不能履行之事由。而按本件被告既於
      評估後，仍然決定投標，因而得標簽約，揆諸前開說明，
      自不得再援引911 事件作為不能履約之正當理由。此外，
      參酌本件經行政院公共工程委員會審議判斷結果，亦以相
      同理由駁回被告之申訴，有該會94年1 月18日訴0000000
      號審議判斷書在卷可查。益徵被告無法履行系爭契約，係
      屬可歸責於被告之事由所致。
（二）被告無法履行系爭契約，為可歸責於被告之事由所致，已
      如前述，則原告依據系爭契約第11條「賣方（即被告）若
      有…可歸責於己之事由無法履行合約，…本廠（即原告）
      解除雙方合約關係，…賣方尚須賠償重購之價差」約定，
      解除系爭契約，並請求被告給付重購價差額777120元，即
      屬有據。
五、末按，給付無確定期限者，債務人於債權人得請求給付時，
    經其催告而未為給付，自受催告時起，負遲延責任；又遲延
    之債務，以支付金錢為標的者，債權人得請求依法定利率計
    算之遲延利息；應付利息之債務，其利率未經約定，亦無法
    律可據者，週年利率為百分之5 ，民法第229 條第2 項、23
    3 條第1 項、第203 條分別定有明文。本件原告於94年7 月
    6 日以存證信函催告被告給付重購價差額777120元，被告於
    94年7 月7 日收受，有送達回證在卷可考，則原告請求被告
    給付自94年7 月11日起至清償日止，按年息百分之5 計算之
    利息，亦屬有據。從而，原告依民法第260 條規定、系爭契
    約第11條約定，請求被告給付重購價差額777120元，及自94
    年7 月11日起至清償日止，按年息百分之5 計算之利息，為
    有理由，應予准許。
六、原告陳明願供擔保聲請宣告假執行，核無不合，爰酌定相當
    擔保金額，准予宣告假執行。
七、據上論結，本件原告之訴為有理由，爰依民事訴訟法第第78
    條、第390 條第2 項，判決如主文。
中　　華　　民　　國　　94　　年　　9 　　月　　30　　日
                  民事第二庭審判長法  官  李昭彥
                                  法  官  鄭詠仁
                                  法　官　黃呈熹
正本係照原本作成。
如不服本判決，應於送達後20日內，向本院提出上訴狀並表明上
訴理由，如於本判決宣示後送達前提起上訴者，應於判決送達後
10日內補提上訴理由書（須附繕本）。
中　　華　　民　　國　　94　　年　　9 　　月　　30　　日
                                  書記官　曾瓊玉
